【裁判字號】    95,訴,2086
【裁判日期】    950929
【裁判案由】    搶奪
【裁判全文】
臺灣板橋地方法院刑事判決              95年度訴字第2086號
公  訴  人  臺灣板橋地方法院檢察署檢察官
被      告  乙○○
                    （另案於臺灣臺北監獄臺北分監執行）
指定辯護人  吳義雄律師
上列被告因搶奪案件，經檢察官提起公訴（95年度偵字第14752
號），被告對被訴事實為認罪之陳述，本院改依簡式審判程序判
決如下：
    主  文
乙○○意圖為自己不法之所有，而搶奪他人之動產，未遂，累犯
，處有期徒刑陸月，如易科罰金以參佰元折算壹日。
    事  實
一、乙○○曾於民國93年間因犯竊盜罪，經本院於93年1 月2 日
    以92年度簡字第3417號判決判處有期徒刑2 月，如易科罰金
    以銀元300 元折算1 日確定，於93年5 月20日縮刑期滿執行
    完畢。
二、乙○○有輕度精神障礙，惟對外界事物仍具基本理解能力，
    未達心神喪失或耗弱之程度，其於95年6 月9 日上午11時許
    ，於台北縣板橋市○○○路○ 段21號「亞東紀念醫院」2 樓
    9B護理站附近之1 樓至2 樓梯間處，先向甲○○索討金錢，
    經甲○○拒絕後，復意圖為自己不法之所有，萌生搶奪犯意
    ，趁甲○○未及防備之際，徒手拉扯甲○○之皮包，並拉開
    皮包拉鍊伸手入內奪取財物，適有民眾目睹乙○○之犯行，
    致乙○○心生畏懼未能得逞而逃離現場，其經亞東紀念醫院
    一樓大廳，為該院警衛廖朝志據報在該醫院後門口處加以逮
    捕後交警處理。
三、案經臺北縣政府警察局板橋分局報請臺灣板橋地方法院檢察
    署檢察官偵查起訴。
    理  由
一、訊據被告乙○○於警詢已自白犯罪，於本院審理時對上開犯
    罪事實亦為認罪之陳述，核與被害人甲○○於警詢指述及偵
    訊中結證遭搶奪財物經過情形相符，本件事證明確，被告犯
    行堪以認定。
二、核被告乙○○所為，係犯刑法第325 條第3 項、第1 項搶奪
    未遂罪。又按刑法第25條、第26條未遂犯處罰之規定於94年
    2 月2 日修正公布，並於95年7 月1 日施行，修正前刑法第
    25 條 第2 項規定「未遂犯之處罰，以有特別規定者為限。
    」修正前刑法第26條第1 項前段規定「未遂犯之處罰，得按
    既遂犯減輕之。」修正後刑法第25條第2 項則將前述規定合
    併為「未遂犯之處罰，以有特別規定者為限。並得按既遂犯
    之刑減輕之。」比較修正前後規定僅係條次及文字變動，不
    生刑罰法律加重或減輕之實質影響。至刑法第47條有關累犯
    及第41條第1 項有關易科罰金等規定亦於94年2 月2 日修正
    公布，並於95年7 月1 日施行，修正前刑法第47規定：「受
    有期徒刑之執行完畢者，或受無期徒刑或有期徒刑一部之執
    行而赦免後，5 年以內再犯有期徒刑以上之罪者，為累犯，
    加重本刑至二分之一。」修正後刑法第47條第1 項則規定：
    「受徒刑之執行完畢，或一部之執行而赦免後，5 年以內故
    意再犯有期徒刑以上之罪者，為累犯，加重本刑至二分之一
    。」查被告於93年間因犯竊盜罪，經本院於93年1 月2 日以
    92 年 度簡字第3417號判決判處有期徒刑2 月，如易科罰金
    以銀元300 元折算1 日確定，於93年5 月20日縮刑期滿執行
    完畢，有臺灣高等法院被告前案紀錄表1 件附卷可考，被告
    於有期徒刑執行完畢5 年內再故意犯本件有期徒刑以上之罪
    ，不論依修正前刑法第47條，或修正後刑法第47條第1 項之
    規定，均構成累犯，應加重其刑，適用修正後刑法對被告並
    未較有利。再修正前刑法第41條第1 項前段規定「犯最重本
    刑為5 年以下有期徒刑之刑之罪，而受6 個月以下有期徒刑
    或拘役之宣告，因身體、教育、職業、家庭之關係或其他正
    當理由，執行顯有困難者，得以1 元以上3 元以下折算1 日
    ，易科罰金。」而以刑法修正施行前之易科罰金折算標準，
    修正前罰金罰鍰提高標準條例第2 條前段規定（現已刪除）
    ，就其原定數額提高為10 0倍折算1 日，則刑法修正施行前
    易科罰金折算標準，應以銀元300 元（即新臺幣900 元）折
    算1日 ；修正後刑法第41條第1 項前段則規定「犯最重本刑
    為5年 以下有期徒刑以下之罪，而受6 個月以下有期徒刑或
    拘役之宣告者，得以新臺幣1 千元、2 千元或3 千元折算1
    日，易科罰金。」比較修正前後刑法易科罰金之折算標準，
    以修正前規定較有利於被告。據此，本件綜合比較修正前後
    刑法規定，應依刑法第2 條第1 項前段之規定，適用修正前
    刑法第47條規定，論被告為累犯，加重被告之法定刑，再依
    現行刑法第25條第2 項規定，減輕被告之法定刑，復適用有
    利於被告之修正前刑法第41條第1 項前段規定諭知其易科罰
    金之折算標準。爰審酌被告犯罪動機、目的、手法、對被害
    人財產安全所生危害、及其犯罪後坦承犯行等一切情狀，量
    處如主文所之刑，並諭知如易科罰金之折算標準，以資懲戒
    。
三、本件被告於本院審判程序對被訴事實為有罪之陳述，經審判
    長告以簡式審判程序之旨，並聽取檢察官、被告及其辯護人
    意見後，由本院合議庭依刑事訴訟法第273 條之1 第1 項規
    定裁定進行簡式審判程序，末此敘明。
據上論斷，應依刑事訴訟法第299 條第1 項前段、第273 條之1
第1項，刑法第2條第1項前段、第25條第2項、第325條第1項、第
3項，修正前刑法第47條、第41條第1項前段，修正前罰金罰鍰提
高標準條例第2條，判決如主文。
本案經檢察官郭學廉到庭執行職務。
中    華    民    國    95    年    9    月    29     日
                  刑事第一庭    法  官  陳恆寬
                                法  官  陳福來
                                法  官  張江澤
以上正本證明與原本無異
如不服本判決應於送達後10日內向本院提出上訴狀
                                書記官  張惠芳
中    華    民    國    95    年    10    月    3     日
附錄本案論罪科刑法條全文：
意圖為自己或第三人不法之所有，而搶奪他人之動產者，處 6
月以上 5 年以下有期徒刑。
因而致人於死者，處無期徒刑或 7 年以上有期徒刑，致重傷者
，處 3 年以上 10 年以下有期徒刑。
第 1 項之未遂犯罰之。


司法院資訊處製作；財團法人民間司法改革基金會備份。
